【裁判字號】    95,上訴,152
【裁判日期】    950310
【裁判案由】    違反毒品危害防制條例
【裁判全文】
臺灣高等法院高雄分院刑事判決
上  訴  人  臺灣高雄地方法院檢察署檢察官
被      告  甲○○
                    現於臺灣高雄看守所
上列上訴人因被告違反毒品危害防制條例案件，不服臺灣高雄地
方法院94年度訴字第4187號中華民國94年12月16日第一審判決（
起訴案號：臺灣高雄地方法院檢察署94年度毒偵字第9182號，移
送併辦案號: 台灣高雄地方法院檢察署94年度毒偵字第9540號）
，提起上訴 (移送併辦案號: 台灣高雄地方法院檢察署95年度毒
偵字第94號) ，本院判決如下：
    主  文
原判決關於第一級毒品暨定執行刑部分，撤銷。
甲○○連續施用第一級毒品，累犯，處有期徒刑玖月，扣案之注
射針筒肆支、止血帶壹條及斜口吸管貳支，均沒收。
    事  實
一、甲○○曾於民國90年間，因施用毒品案件，經送觀察勒戒及
    強制戒治，於90年12月3 日停止戒治出監並交付保護管束，
    嗣於91年7 月2 日，因交付保護管束期滿視為強制戒治執行
    完畢，經台灣高雄地方法院檢察署檢察官，於91年7 月12日
    ，以91年度戒毒偵字第650 號為不起訴處分。另甲○○曾於
    90 年 間因竊盜案件，經法院判處有期徒刑5 月，於93年 5
    月31 日 執行完畢。詎甲○○於上開強制戒治執行完畢後 5
    年內，仍不知悔改施用毒品之惡習，基於施用第一級毒品之
    概括犯意，自94年9 月26日起，在高雄市○○路某間加油站
    之女用廁所內，以將毒品海洛因加水注入注射針筒內後，再
    施打於手臂上之方式，連續施用第一級毒品海洛因多次。
    嗣:
    (一)於94年9 月28日15時50分許，在高雄市○○區○○街88巷
      36號前，為警當場查獲，並在甲○○身上扣得其所有供其
      施用毒品之器具注射針筒4 支、止血帶1 條及斜口吸管 1
      支等物。採尿送呈嗎啡陽性反應。
    (二)於95年10月15日23時13分，在高雄市○○區○○路75號，
      為警查扣其持有斜口吸管1 支，採尿送驗呈嗎啡陽性反應
      。
    (三)於94年10月23日20時45分許，在高雄市政府警察局苓雅分
      局成功路派出所辦公室內，員警經甲○○同意後，對其採
      集尿液，送驗呈嗎啡陽性反應，而查知上情。
二、案經高雄市政府警察局三民第二分局、高雄市政府警察局苓
    雅分局及高雄市政府警察局新興分局報告台灣高雄地方法院
    檢察署檢察官偵查起訴及移送併辦。
    理  由
一、訊據被告甲○○直承連續施用第一級毒品海洛因及第二級毒
    品安非他命，於警詢及檢察官偵查時亦同此供承無異。且被
    告於94年9 月28日為警查獲時所採集尿液經送驗，確呈嗎啡
    陽性反應，有高雄市立凱旋醫院94年10月11日轉碼編號A000
    00000 濫用藥物尿液檢驗報告在卷可憑（見高雄市政府警察
    局三民第二分局高市警三二分偵字第09400030878 號警卷第
    11頁）；於94年10月23日經被告同意後所採集尿液經送驗確
    呈嗎啡陽性反應，有高雄市立凱旋醫院94年10月31日轉碼編
    號A00000000 濫用藥物尿液檢驗報告在卷可憑 (見高雄市政
    府警察局苓雅分局高市警苓分三字第0940024658號警卷第 5
    頁)， 於94年10月15日所採集尿液經送驗，呈嗎啡陽性反應
    ；有高雄市立凱旋醫院94年10月24日轉碼編號A00000000 濫
    用藥物尿液檢驗報告在卷可憑 (見本院卷內)， 復有於94年
    9 月28日15時50分許，在高雄市○○區○○街88巷36號前，
    自其身上查扣之被告所有供其施用毒品之器具注射針筒4 支
    、止血帶1 條及斜口吸管1 支，及於95年10月15日23時13分
    ，在高雄市○○區○○路75號，為警查扣其所有供施用毒品
    之器具持有斜口吸管1 支等物在卷可資佐證。按海洛因係嗎
    啡經化學合成之半人工合成品，藥（毒）性倍於嗎啡，其經
    施用進入人體，藉人體解毒系統之代謝作用而分解成藥（毒
    ）性較低之嗎啡於24小時內排出體外，故於施用海洛因者之
    尿液中，可檢出嗎啡煙毒反應，且一般施用者，於施用72小
    時後，仍可被檢出嗎啡反應，有行政院衛生署藥物食品檢驗
    局81年2 月8 日（81）藥檢壹字第001156號函及憲兵司令部
    80年5 月7 日鑑驗字第1746號函可按。又按被告之自白，非
    出於強暴、脅迫、利誘、詐欺、疲勞訊問、違法羈押或其他
    不當方法，且與事實相符者，得為證據，刑事訴訟法第 156
    第1 項定有明文。亦即被告之自白係出於自由意思，且與事
    實相符者，即有證據能力，本件被告迭次自白係出於自由意
    志，自得採為本件判決之基礎。又刑事訴訟法第159 條之 4
    規定: 「除前三條之情形外，下列文書亦得為證據：一除顯
    有不可信之情況外，公務員職務上製作之紀錄文書、證明文
    書。二除顯有不可信之情況外，從事業務之人於業務上或通
    常業務過程所須製作之紀錄文書、證明文書。三除前二款之
    情形外，其他於可信之特別情況下所製作之文書。」，本件
    上揭衛生署函、憲兵司令部函、高雄市立凱旋醫院濫用藥物
    尿液檢驗報告，係公務員職務上製作之文書，經查亦無顯不
    可信之情況，上開文書應具有證據能力。綜合上揭各證據資
    料研析，足認被告之自白連續施用第一級毒品，與事實相符
    ，應堪採信。
二、按犯毒品危害防制條例第10條之罪，經觀察勒戒後，認有繼
    續施用毒品之傾向者，應由檢察官聲請法院裁定令入戒治處
    所施以強制戒治，強制戒治期滿，應由檢察官為不起訴處分
    。經強制戒治執行完畢釋放後，5 年內再犯毒品危害防制條
    例第10條之罪，依92年1 月9 日修正施行之毒品危害防制條
    例第23條第2 項規定意旨，應由檢察官偵查起訴。被告於90
    年間，因施用毒品案件，經送觀察勒戒及強制戒治，於90年
    12月3 日停止戒治出監並交付保護管束，嗣於91年7 月2 日
    ，因交付保護管束期滿視為強制戒治執行完畢，經台灣高雄
    地方法院檢察署檢察官，於91年7 月12日，以91年度戒毒偵
    字第650 號為不起訴處分。有臺灣高等法院被告全國前案紀
    錄表附卷可查，被告於觀察、勒戒及強制戒治執行完畢後，
    5 年內再犯施用毒品之罪，本件事證明確，被告上揭連續施
    用第一級毒品海洛因之犯行洵堪認定，應予依法論科。
三、按海洛因係毒品危害防制條例第2 條第2 項第1 款所稱之第
    一級毒品，不得非法持有、施用。核被告所為，係犯毒品危
    害防制條例第10條第1 項之施用第一級毒品罪。其持有第一
    級毒品後進而施用，其持有之低度行為，應為施用之高度行
    為所吸收，不另論罪。被告先後多次施用第一級毒品之犯行
    ，時間緊接，機會同一，觸犯構成要件相同之罪名，顯係基
    於概括犯意反覆為之，爰依連續犯之規定，論以一罪，並加
    重其刑。被告曾於90年間因竊盜案件，經法院判處有期徒刑
    5 月，於93年5 月31日執行完畢。於有期徒刑執行完畢後 5
    年內再犯有期徒刑以上本件之罪，應依累犯之規定加重其刑
    ，並遞加之。檢察官雖僅就被告如事欄「(一)」所示查獲之犯
    罪行為起訴，餘者未於起訴書中敘及，但連續犯為裁判上一
    罪，檢察官就犯罪事實一部起訴，依刑事訴訟法第267 條規
    定，其效力及於全部，法院自屬有權全部審判。
四、原審為科刑之判決，固非無見，惟原判決對於屬起訴效力所
    及而未於起訴書中敘明之如事實欄「(二)」所示查獲之部分，
    不及審酌，自有未洽。檢察官上訴意旨執斯旨指摘原判決不
    當，並移送併辦，為有理由。原判決此部分即屬無可維持，
    應由本院撤銷改判，被告犯數罪，且已定應執行刑，此部分
    既因上訴而撤銷，原定之執行刑，亦應併予撤銷，爰審酌被
    告係累犯，施用毒品前經強制戒治程序，竟不知戒惕，再次
    施用第一級毒品，無視於毒品對於自身健康之戕害及國家對
    於杜絕毒品犯罪之禁令，其顯無戒斷之決心，然念及被告於
    法院審理時坦承犯行，態度良好，其施用毒品並無危害他人
    ，及被告施用毒品之方式、期間、次數等一切情狀，量處如
    主文所示之刑 (原審審酌之範圍較小，檢察官上訴移送併辦
    之後，本院審酌之範圍較大，自應量處較原審為重之刑)。
    。扣案之注射針筒4 支、止血帶1 條及斜口吸管2 支，均係
    被告所有且係供其施用毒品之器具，業據被告供認屬實，應
    依刑法第38條第1 項第2 款規定，均宣告沒收。
五、被告另被訴施用第二級毒品安非他命部分，已經原審判決確
    定，不另論列，附此敘明。
據上論斷，應依刑事訴訟法第369 條第1 項前段、第364 條、第
299 條第1 項前段，毒品危害防制條例第10條第1 項，刑法第11
條前段、第56條、第47條、第38條第1 項第2 款，判決如主文。
本案經檢察官彭南雄到庭執行職務。
中    華    民    國    95    年    3     月    10    日
                  刑事第二庭    審判長法  官  林正雄
                                      法  官  黃壽燕
                                      法  官  陳啟造
以上正本證明與原本無異。
如不服本判決應於收受本判決後10日內向本院提出上訴書狀，其
未敘述上訴理由者，並得於提起上訴後10日內向本院補提理由書
狀（均須按他造當事人之人數附繕本）「切勿逕送上級法院」。
中    華    民    國    95    年    3     月    10    日
                                      書記官  黃琳群
附錄本判決論罪科刑法條：
毒品危害防制條例第10條第1項
施用第一級毒品者，處 6 月以上 5 年以下有期徒刑。


司法院資訊處製作；財團法人民間司法改革基金會備份。
